臺灣新竹地方法院刑事判決　　　　　　　　　　　　　九十三年度交訴字第二五號
　　公　訴　人　臺灣新竹地方法院檢察署檢察官
　　被　　　告　天○○　男　二.
右列被告因業務過失致死等案件，經檢察官提起公訴（九十三年度偵字第二七一七號
），本院依簡式審判程序判決如左：
    主  文
天○○從事業務之人，因業務上過失致人於死，處有期徒刑壹年陸月，緩刑肆年，緩
刑期內付保護管束。
    事實及理由
壹、構成犯罪事實：
　　天○○領有營業大客車駕駛執照，在「大榮通運有限公司」擔任司機一職，日常
    以駕駛車輛為其業務，為從事業務之人。於民國九十二年十二月十四日下午二時
    四十五分許，天○○駕駛ＦＦ─７０３號營業大客車，搭載參與「天輪社區發展
    協會」所舉辦旅遊之台中縣和平鄉天輪村村民四十人，沿新竹縣竹東鎮○○里○○○道路由五指山往竹東鎮方向行駛，行經上開五指山道路五指高山分幹第四十
    九號電桿十公尺下坡彎道處時，本應注意行車速度在行經彎道時，應減速慢行，
    作隨時停車之準備，且駕駛人應注意車前狀況，並隨時採取必要之安全措施，以
    避免危險之發生，並注意汽車在雙向二車道行駛時，在劃有分向限制線之路段，
    不得駛入來車之車道內，而依當時之天候、光線、路況及視距等情，尚無不能注
    意之情事，天○○於下坡行經彎道路段時竟未為減速慢行以作隨時停車之準備，
    復未警戒前方人車動態，因欲閃避車輛，致操控前開營業大客車不當，因而越過
    分向限制線駛入對向車道，致使ＦＦ─７０３號營業大客車因此失控擦撞山壁並
    翻覆於水溝，車上乘客巳○○○、宙○○○、Ｋ○、黃○○、宇○○、地○○○
    、乙○○、未○○、Ｈ○○、辛○○、子○○○、己○○○、甲○○、丙○○、
    丁○○○、庚○○、Ｃ○○○、戌○○、Ａ○○、寅○○、辰○○、戊○○○、
    申○○、卯○○、酉○○○、壬○○、癸○○○、玄○○、Ｆ○○○、Ｉ○○、
    Ｌ○○○、亥○○、Ｇ○○、許俊佑、陳達安等三十五人及隨車導遊小姐Ｊ○○
    ，因此分別受有身體挫傷、撕裂傷、骨折、輕微腦震盪等傷害（傷害部分均經撤
    回，詳後述），並造成Ｄ○○受有左側遠端鎖骨骨折及肩峰帶斷裂、左胸及左
    腰挫傷之傷害；另有乘客黃水義、張林秀娥、劉黃美榮及林砧等四人，因此撞擊
    導致頭部鈍力損傷，經送醫急救後，仍均不治死亡。
貳、程序方面：
　　本件被告天○○所犯業務過失致死等罪，非死刑、無期徒刑、最輕本刑為三年以
    上有期徒刑之罪，或高等法院管轄第一審之案件，被告於本院準備程序進行中，
    就被訴事實為有罪之陳述，經本院合議庭認合於刑事訴訟法第二百七十三條之一
    第一項之規定，裁定進行簡式審判程序，此合先敘明。
、認定犯罪事實所根據的證據及理由：
一、被告天○○於警局詢問時、檢察官偵查中、本院準備程序及簡式審判程序訊問時
    之自白。
二、證人即被害人乘客巳○○○、宙○○○、Ｋ○、黃○○、宇○○、地○○○、乙○○、未○○、Ｈ○○、辛○○、子○○○、己○○○、Ｇ○○、甲○○、丙○○、丁○○○、庚○○、Ｃ○○○、戌○○、Ａ○○、寅○○、辰○○、戊○○○、申○○、卯○○、酉○○○、壬○○、癸○○○、玄○○、Ｆ○○○、Ｉ○○、Ｌ○○○、亥○○及隨車導遊小姐Ｊ○○等三十四人於警局詢問時之證述。
三、告訴人即被害人乘客Ｄ○○於警局詢問時、本院準備程序訊問時之指述，及其所
    提出之東勢鎮農會附設農民醫院診斷證明書一紙。
四、證人即現場處理交通事故之警員Ｍ○○於本院簡式審判程序訊問時之證述。
五、被害人即死者黃水義之妻黃古連英、張林秀娥之女午○○、劉黃美榮之子Ｅ○○
    及林砧之女丑○○於警局詢問時、檢察官偵查中之指訴。
六、道路交通事故現場圖、道路交通事故調查報告表(一)、(二)、肇事後現場搶救照片二
    十五幀、肇事現場山壁刮痕暨ＦＦ─７０３號營業大客車車損採證照片二十一幀
    在卷可證。
七、檢察官勘驗筆錄、臺灣新竹地方法院檢察署相驗屍體證明書、驗斷書各四份、黃
    水義之相驗照片六幀、劉黃美榮之相驗照片七幀、林砧之相驗照片六幀及張林秀
    娥之相驗照片三幀附卷可憑。
八、台灣省竹苗區車輛行車事故鑑定委員會九十三年四月十二日竹鑑字第九三０三三
    一號函暨鑑定意見書一份在卷可查。
肆、論罪科刑的理由：
一、被告天○○所為，係犯刑法第二百七十六條第二項之業務過失致人於死罪、同法
    第二百八十四條第二項之業務過失傷害罪。
二、想像競合犯：被告天○○以一過失行為同時造成被害人黃水義、張林秀娥、劉黃
    美榮、林砧發生死亡之結果，係以一行為觸犯四個業務過失致死罪名，係屬同種
    想像競合犯，另又造成告訴人Ｄ○○受有傷害之結果，為一行為觸犯上開二罪名
    ，屬異種之想像競合犯，應依刑法第五十五條之規定，從一重之刑法第二百七十
    六條第二項業務過失致人於死罪處斷。
三、刑罰減輕事由（自首）：被告於肇事後在犯罪未被有偵查犯罪職權之機關或公務
    員發覺前，即以行動電話向警察機關報案並留在肇事現場協助救援傷患，嗣向前
    往現場處理尚不知何人肇事之警員Ｍ○○坦承其為肇事人，並接受偵訊，此業經
    被告供明在卷，並經證人Ｍ○○於本院審理時證述屬實，被告對於未發覺之犯罪
    自首而接受裁判，應依法減輕其刑度。
四、科刑：
（一）主刑：審酌被告並無犯罪前科，有臺灣高等法院被告全國前案紀錄表一份在卷
      可證，素行尚佳，因一時不慎，造成本件嚴重的交通事故，並參諸被告的過失
      情節、過失程度、被害人等所受死亡及傷害情形，及被告事後已與被害人家屬
      達成民事和解，且確實給付每位被害人死者新臺幣三百四十萬元之賠償金額，
      被害人家屬於本院審理時亦表示願意原諒被告（有被害人家屬丑○○於本院訊
      問時之筆錄《見本院卷宗第五十三頁》、被害人家屬Ｂ○○○及午○○之公務
      電話紀錄二紙可證《見本院卷宗第九十七頁、第九十八頁》），而未能與被害
      人Ｄ○○達成民事上的和解，以及犯後均能坦白承認犯行態度尚稱良好等一切
      情狀，量處如主文所示之刑。
（二）緩刑及付保護管束：被告前未曾受有期徒刑以上刑之宣告，有臺灣高等法院被
      告全國前案紀錄表及臺灣新竹地方法院檢察署刑案資料查註紀錄表各一份在卷
      可參，被告因一時失慎致觸犯刑章，犯後已深知悔悟，事後亦積極與被害人家
      屬達成和解，歷經此次偵審程序及科刑判決之教訓後，當已知所警惕，相信應
      該不會再犯，故本院認為前開對其所宣告之刑，以暫不執行為適當，爰併予宣
      告緩刑四年，以勵來茲而啟自新。
五、不另為不受理之諭知：
（一）按告訴乃論之罪，告訴人於第一審辯論終結前得撤回其告訴，又告訴經撤回者
      ，應諭知不受理之判決，刑事訴訟法第二百三十八條第一項、第三百零三條第
      三款分別定有明文。第按，刑法第二百八十四條第二項之業務過失傷害罪，依
      同法第二百八十七條前段規定，須告訴乃論。
（二）而本件公訴人（含併案部分）認被告天○○所涉業務過失傷害罪嫌部分，被告
      與告訴人巳○○○、宙○○○、Ｋ○、黃○○、未○○、Ｈ○○、辛○○、子
      ○○○、甲○○、丙○○、丁○○○、庚○○、Ｃ○○○、寅○○、辰○○、
      卯○○、酉○○○、癸○○○、Ｉ○○、Ｌ○○○、亥○○、Ｇ○○及Ｊ○○
      等人均已達成和解，有和解書各一份附卷可憑（分見本院審理卷第五五頁以下
      、第一三三頁），並已據上開告訴人等撤回告訴，有撤回告訴狀三份在卷可查
      （分見本院審理卷第四二頁至四六頁、第一二五頁至第一二七頁及第一三四頁
      至第一三六頁）。證諸前開規定，本件被告對於上述告訴人等所涉業務過失傷
      害罪嫌部分，本應依法諭知公訴不受理之判決，惟公訴意旨認此部分與前開業
      務過失致人於死罪部分有想像競合犯之裁判上一罪關係，爰不另為不受理之諭
      知。
伍、適用法律依據：
一、程序法方面：刑事訴訟法第二百七十三條之一第一項、第二百九十九條第一項前
    段。
二、實體法方面：刑法第二百七十六條第二項、第二百八十四條第二項、第五十五條
    、第六十二條前段、第七十四條第一款、第九十三條第一項，罰金罰鍰提高標準
    條例第一條前段，判決如主文。
本案經檢察官鍾曉亞到庭執行職務。
中　　　華　　　民　　　國　　九十三　　年　　 十二 　　月　　二十四　　日
                                  臺灣新竹地方法院刑事第四庭
                                      法  官  馮  俊  郎
右正本證明與原本無異。
如不服本判決，應於判決送達後十日內向本院提出上訴狀（應附繕本），上訴於臺灣
高等法院。
                                      書記官  鄧  雪  怡
中　　　華　　　民　　　國　　九十三　　年　　 十二 　　月　　二十七　　日
附錄本案處罰實體法條全文：
刑法第二百七十六條第二項：
（因過失致人於死者，處二年以下有期徒刑、拘役或二千元以下罰金。）
從事業務之人，因業務上之過失犯前項之罪者，處五年以下有期徒刑或拘役，得併科
三千元以下罰金。
刑法第二百八十四條第二項：
（因過失傷害人者，處六月以下有期徒刑、拘役或五百元以下罰金，致重傷者，處一
年以下有期徒刑、拘役或五百元以下罰金。）
從事業務之人，因業務上之過失傷害人者，處一年以下有期徒刑、拘役或一千元以下
罰金，致重傷者，處三年以下有期徒刑、拘役或二千元以下罰金。
